臺灣高雄地方法院民事裁定　　　　　　　 94年度簡抗字第5號
抗　告　人　甲○○
相　對　人　高雄縣大寮地政事務所
法定代理人　陳元祿
聲請人與相對人間確認建物及基地使用權存在事件，抗告人對本
院於民國94年1月28日所為之93年度鳳簡字第1415號裁定提起抗
告，本院裁定如下：
  主  文
抗告駁回。
抗告費用由聲請人負擔。
  理  由
一、抗告意旨略以：抗告人於民國85年間向行政院國軍退除役官
    兵輔導委員會高雄縣榮民服務處合法購得坐落高雄縣大寮鄉
    ○○路139之2號建物所有權（未包含土地所有權，下稱系爭
    建物），依法抗告人與土地所有人間存在有法定地上權，且
    此權利不以登記為生效要件，而毋須土地所有權人同意，此
    為相對人所不爭執。惟相對人於抗告人申請辦理建物所有權
    第一次登記時，竟以未經土地所有權人同意為由，否准抗告
    人之申請。抗告人係依私權關係合法取得房屋所有權，為免
    所有權有被侵害之虞，所為向相對人申請建物所有權第一次
    登記之行為，亦應屬私權之法律關係，原審裁定屬公法上爭
    執，於法顯有未合，應予廢棄等語。
二、按人民有訴訟權固為憲法第十六條所明定，惟人民訴訟權之
    行使及救濟，本即得由立法機關權衡訴訟案件之性質、既有
    訴訟制度之功能等而為設計，將人民訴訟權區分為依普通訴
    訟程序或行政訴訟程序行使，並有拘束全國機關及人民之效
    力，各級審判機關亦有遵循之義務（司法院大法官會議釋字
    第41 8號、540號解釋文參照）。次按本法所稱行政處分，
    係指行政機關就公法上具體事件所為之決定或其他公權力措
    施而對外直接發生法律效果之單方行政行為；而人民對於中
    央或地方機關之行政處分，認為違法或不當致損害其權利或
    利益者，得依本法提起訴願；再公法上之爭議，除法律別有
    規定外，得依本法提起行政訴訟；人民因中央或地方機關之
    違法行政處分，認為損害其權利或法律上之利益，經依訴願
    法提起訴訟而不服其決定，得向高等行政法院提起撤銷訴訟
    ；行政程序法第92條第1項、訴願法第1條第1項、行政訴訟
    法第2條及第4條第1項分別定有明文。本件抗告人於原審聲
    明確認其所有系爭建物之登記請求權存在，並主張相對人應
    協助其辦理建物所有權第一次登記之終局目的，固係為保障
    其私法上之權利。但抗告人向相對人申請辦理建物所有權第
    一次登記，經相對人否准之法律性質，係屬行政機關（即相
    對人）對公法上具體事件（即抗告人欲依土地登記規則第二
    十七條就系爭建物辦理所有權第一次登記事件），對外直接
    發生法律效果之單方行政行為（即否准抗告人申請登記之行
    為），核與行政處分之要件相符，抗告人空言主張係私權爭
    執，尚乏其據。
三、本件相對人否准抗告人辦理建物所有權第一次登記之申請，
    既屬行政處分，倘抗告人對此不服，自屬公法上之爭議，揆
    諸前開說明，自應循訴願及行政訴訟程序，藉以保障其實體
    上之財產權。此觀諸土地登記規則第57條第2項明定「申請
    登記案件，申請人不服登記機關之駁回處分者，得依訴願法
    規定提起訴願」之意旨即明。
四、末按訴訟事件不屬於普通法院之權限者，法院應以裁定駁回
    之，民事訴訟法第249條第1項第1款定有明文。本院對抗告
    人所提起之公法上爭議事件，並無審判權，且此情形並無從
    命其補正，原審以此為由裁定駁回抗告人之起訴，其認事用
    法並無違誤，抗告意旨指摘原裁定不當，求予廢棄改判，為
    無理由，應予駁回
    。
五、結論：本件抗告為無理由，爰依民事訴訟法第436條之1第3
    項、第495條之1第1項、第449條第1項、第95條、第78條，
    裁定如主文。
中　　華　　民　　國　　94　　年　　3 　　月　　31　　日
                  民事鳳山分庭
                  審判長法　官　 王伯文
                        法  官   莊珮吟
                        法  官   李代昌
右正本係照原本制成
不得抗告。
中　　華　　民　　國　　94　　年　　4 　　月　　1　　 日
                        書記官   鍾錦祥
